臺灣高等法院高雄分院刑事判決　　九十年度上易字第一八七六號
　　上　訴　人
　　即　被　告　甲○○
右上訴人因竊盜案件，不服臺灣屏東地方法院九十年度易字第一００三號，中華民國
九十年九月十一日第一審判決（起訴案號：臺灣屏東地方法院檢察署九十年度偵字第
四四七、一二九二、二一０九、三００八號）提起上訴，本院判決如左：
    主  文
原判決撤銷。
甲○○連續竊盜，處有期徒刑壹年；又侵占離本人所持有之物，處罰金貳仟元，罰金
如易服勞役以參佰元折算壹日。
    事  實
一、甲○○於民國八十九年（起訴書誤載為九十年）十二月間某日，在屏東縣潮州鎮
    ○○里○○路一一二之二號住所附近拾獲一只皮夾，內有丁○○健保卡、己○○
    之國民身分證各乙枚（均為他人行竊，而為離本人持有之物），竟意圖為自己不
    法之所有，同時將該皮夾內之丁○○健保卡及己○○之國民身分證予以侵占入己
    。另基於意圖為自己不法所有之概括犯意，連續於附表所示之時間、地點，以附
    表所示之犯罪方法，竊取附表所示之被害人之物。
二、案經丁○○、乙○○訴由屏東縣警察局、屏東縣警察局潮州分局、東港分局分別
    移送、報告臺灣屏東地方法院檢察署檢察官偵查起訴。
    理  由
一、被告甲○○未於辯論期日到庭，據其前於本院訊問時，對於上開侵占健保卡、身
    份證，及如附表編號三、四所示之時間、地點，竊取鄭澄宗所有之ＰＣＷ－五七
    九號重型機車一台、戊○○所有之玉米三十公斤之犯行坦承不諱，惟矢口否認有
    其他犯行，並以：（一）附表編號一部份：庚○○的砂輪機係伊向庚○○借的，
    伊以為庚○○同意，所以才搬砂輪機。（二）附表編號二部分：伊並沒有偷，伊
    是因為一時好奇心才打開辛○○所有的藍色小貨車車門，伊打開車門並沒有任何
    企圖。（三）附表編號五部分：九十年三月二十八日下午，雖有偷動力風車，但
    當時因嗑藥而頭腦不清。（四）附表編號六部分：丙○○的電動砂輪機不是伊偷
    的，伊有不在場證明，伊當時在潮洲的全民醫院照顧病人賴雪珍約一個星期云云
    置辯。
二、經查：
（一）本案被告甲○○於檢察官偵訊時雖提出遭警察刑求之抗辯，然經本院訊問被告
      後，被告則供稱：是在製作另一件搶銀行案件的筆錄的時候打伊的，其他案件
      則無等語，本院徵之被告所供述之搶銀行案件，係涉犯強盜罪嫌，業經台灣屏
      東地方法院檢察署檢察官不起訴處分在案，又該強盜罪製作警訊筆錄之員警洪
      明彰曾到庭作證，而被告供稱並非對其刑求之人，又該部分與本案竊盜罪部分
      無關，此有屏東縣警察局屏警刑三字第一０四０六號刑事案件偵察卷在卷可稽
      ，從而被告於本案警訊製作筆錄時並未遭到刑求甚明，是被告上開遭警察刑求
      之抗辯與本院審理之竊盜犯行無關，被告於警訊中供詞應可作為本院認定事實
      之證據，合先敘明。
（二）被告甲○○於偵審中，對於其於八十九年十二月間某日，在其住所附近拾獲一
      只皮夾，內有丁○○之健保卡、己○○之國民身分證各乙枚，並同時將該皮夾
      內之丁○○之健保卡、己○○之國民身分證予以侵占入己，及另基於意圖為自
      己不法所有之概括犯意，連續於附表編號三、四所示之時間、地點，以附表編
      號三、四所示之犯罪方法竊取鄭澄宗所有之ＰＣＷ－五七九號重型機車一台、
      戊○○所有之玉米三十公斤之犯行自白不諱，核與被害人丁○○、己○○之父
      彭煥財、證人即被害人鄭澄宗之女鄭雅惠及戊○○之指證相符，並有贓物認領
      保管單四紙在卷可稽，其上開自白應堪信為真。被告甲○○此部分犯行應臻明
      確。
（三）附表編號一所示之犯行，被告雖辯稱：庚○○的砂輪機係伊向庚○○借的，伊
      以為庚○○同意，所以才搬砂輪機云云。然查被告竊取庚○○所有之砂輪機之
      犯行，業據庚○○於警訊之指述歷歷，並經製作偵訊筆錄之警員林政男到庭證
      述該警訊筆錄屬實無誤，又參酌被害人庚○○所有之砂輪機係在八十九年十二
      月二十八日凌晨一時許失竊等情，業經庚○○於警訊時指述明確，且被告於警
      訊中供稱「我搬時庚○○沒有看見」、「我以為他（即庚○○）同意」，於本
      院調查時亦供稱當天是晚上去拿的等語，是苟如被告所辯稱該砂輪機係伊向庚○○借的，則被告何以不於八十九年十二月二十七日白天時，親自到庚○○家
      中向庚○○借取該砂輪機，卻在自認庚○○同意，且在庚○○沒有看見之夜間
      前去搬砂輪機？所辯顯違常情，不足採信。
（四）附表編號二部分所示被告竊取辛○○所有之無牌小貨車之犯行，被告雖辯稱：
      伊並沒有偷，伊是因為一時好奇心才打開辛○○所有的藍色小貨車車門，伊打
      開車門並沒有任何企圖云云。然被告打開該小貨車車門並發動引擎乙情，業經
      被害人辛○○到庭指證無誤，是苟如被告所辯稱：伊是因為一時好奇心才打開
      辛○○所有的藍色小貨車車門，伊打開車門並沒有任何企圖云云，則被告又何
      須發動該小貨車之引擎，將該小貨車置於自己實力支配之下，況被告又係當場
      被被害人辛○○發現並予以逮捕之現行犯，更益證辛○○指證應屬真實，被告
      既已進入駕駛座，並發動引擎，顯已將該車置於其實力支配之下，其有不法所
      有意圖甚明，前開辯詞亦不足採信。
（五）關於附表編號五部分所示被告於九十年三月二十八日下午二時四十分許，無故
      侵入被害人乙○○住宅，並在其家門前偷竊動力風車之犯行，被告雖先辯稱：
      九十年三月二十八日下午，伊因嗑藥而頭腦不清始侵入乙○○住宅，但尚未著
      手偷動力風車即被抓云云。然經本院質之被告後，被告則自白確有竊取乙○○
      所有之動力風車一台，且該動力風車係放在乙○○家門前，沒有用圍牆圍住等
      情（見本院九十年十一月十六日訊問筆錄第七頁），核與被害人乙○○於警訊
      時之指證大致相符，並有贓物認領保管單一紙在卷可稽，又被告係因騎機車經
      過看見該動力風車置於門邊，因認以後做工要用到，始得竊取，亦據其於警訊
      時供述甚明，足見被告所辯嗑藥頭腦不清云云，應不可採，被告此部分犯行，
      亦臻明確。
（六）附表編號六部分所示之犯行，被告雖辯稱：丙○○的電動砂輪機不是伊偷的，
      伊有不在場證明，伊當時在潮洲的全民醫院照顧病人賴雪珍約一個星期云云，
      然查附表六所示之犯行，業據被害人即證人丙○○於本院調查時指證甚詳（見
      本院九十年十一月十六日訊問筆錄第九、十頁），且丙○○並稱看到被告偷砂
      輪機後，即趕至並質問被告，被告當時否認，丙○○即將被告騎乘之機車推倒
      ，被告始行逃逸，足證丙○○當時有與竊嫌當面爭執，應無誤認之理，況被告
      於原審審理中亦曾自白砂輪機係向丙○○所借，足證被告亦自承有將砂輪機置
      於其實力支配之下，益證丙○○供述應係真實，又被告所聲請之證人賴雪珍，
      經本院依被告所載之住所傳訊，因遷移無法送達，且本院依據前開事證，認被
      告前揭犯行，事證已臻明確，無再傳訊之必要，併此敘明。
三、核被告甲○○所為，係犯刑法第三百二十條第一項之普通竊盜罪、第三百零六條
    第一項無故侵入住宅罪（起訴書漏引法條），及同法第三百三十七條侵占離本人
  所持有之物罪。第被告上開連續多次竊盜犯行，時間緊接，手法相同，觸犯構成
    要件同一之罪名，顯係基於概括犯意反覆為之，為連續犯，應依刑法第五十六條
    規定以一罪論，並加重其刑。所犯連續竊盜與無故侵入住宅罪部分，有方法結果
    之牽連關係，應從一重依連續竊盜罪論處。又侵占罪所保護之法益為所有權，其
    罪數之認定自應以被侵害之所有權之個數作為認定標準，本案被告以一侵占行為
    ，侵占丁○○所有之健保卡、己○○所有之國民身分證各乙枚，係侵害數所有權
    法益，為想像競合犯，應從一重之刑法第三百三十七條侵占離本人所持有之物罪
    處斷。被告所犯上述二罪間，犯意各別，犯罪構成要件互異，應分論併罰。
四、原審為被告論罪科刑之判決，固非無見，惟查被告就附表編號五部分，有無故
    侵入乙○○住宅犯行，與竊盜罪有牽連犯裁判上一罪之關係，且乙○○於警訊中
    表示依法辦理，即有訴追之意，該部分起訴書附表亦已載明，原審卻認未據告訴
    ，而未予認定，即有違誤；就侵占罪部分，被告拾獲健保卡等係在八十九年十
    二月，原判決記載九十年十二月，即與事實不符；且被告以一侵占犯行，侵占丁○○所有之健保卡、己○○所有之國民身分證各乙枚，係侵害數所有權法益，應
    為想像競合犯，原審就此卻漏未論及，亦有未恰。被告上訴意旨，以原審量刑過
    重及否認部分犯行，指摘原判決不當，固無足採，惟原判決既有可議，自應予撤
    銷改判。爰審酌被告之品性、生活狀況、智識程度、其所竊取物之價值，及犯罪
    後仍飾詞否認等一切情狀，就該連續竊盜部分，仍處有期徒刑壹年，就侵占罪部
    分量處罰金二仟元，並諭知罰金易服勞役之折算標準，用示懲儆。
五、被告經合法傳喚，無正當理由不到庭，爰不待其陳述逕行判決。
據上論斷，應依刑事訴訟法第三百六十八條、第三百六十九條第一項前段、第三百六
十四條、第三百七十一條、第二百九十九條第一項前段，第三百二十條第一項、第三
百零六條第一項、第三百三十七條、第五十六條、第五十五條、第四十二條第二項，
罰金罰鍰提高標準條例第一條前段、第二條，判決如主文。
本案經檢察官陳新慶到庭執行職務。
中    華    民    國     九十一     年       一       月     十七     日
                              臺灣高等法院高雄分院刑事第五庭
                                  審判長法官  吳水木
                                        法官  洪慶鐘
                                        法官  趙文淵
右正本證明與原本無異。
不得上訴。
                                      書記官  唐奇燕
中    華    民    國     九十一     年       一       月    二十二    日
附錄本案論罪科刑法條全文：
中華民國刑法第三百二十條
 (普通竊盜罪、竊佔罪)
意圖為自己或第三人不法之所有，而竊取他人之動產者，為竊盜罪，處五年以下有期
徒刑、拘役或五百元以下罰金。
意圖為自己或第三人不法之利益，而竊佔他人之不動產者，依前項之規定處斷。
前二項之未遂犯罰之。
中華民國刑法第三百三十七條
 (侵占遺失物罪)
意圖為自己或第三人不法之所有，而侵占遺失物、漂流物或其他離本人所持有之物者
，處五百元以下罰金。
附表：
┌─┬──────┬──────┬─────┬────┬────┐
│編│時 間、案 號│犯 罪 地 點 │犯罪方法  │被害人、│所犯法條│
│號│            │            │          │犯罪所得│        │
├─┼──────┼──────┼─────┼────┼────┤
│一│年月日│屏東縣新埤鄉│徒手      │庚○○  │刑法第三│
│  │凌晨一時許  │萬隆村中山路│      │砂輪機一│百二十條│
│  │（九十年度偵│九四號住宅門│          │台      │第一項  │
│  │字第四四七號│前          │          │        │        │
│  │）          │            │          │        │        │
├─┼──────┼──────┼─────┼────┼────┤
│二│90年２月日│屏東縣崁頂鄉│見車鑰匙未│辛○○  │刑法第三│
│  │下午二時三十│中興路一之六│取下，即發│無車牌自│百二十條│
│  │分許        │號對面馬路邊│動引擎著手│小貨車一│第一項  │
│  │（九十年度偵│            │竊盜，於正│輛      │        │
│  │字第一二九二│            │要駛離之際│        │        │
│  │號）        │            │為被害人查│        │        │
│  │            │            │覺        │        │        │
├─┼──────┼──────┼─────┼────┼────┤
│三│90年３月日│屏東縣潮州鎮│見車鑰匙未│鄭澄宗  │刑法第三│
│  │晚間八時許  │中山八巷農會│取下，即發│ＰＣＷ─│百二十條│
│  │（九十年度偵│超市前      │動引擎竊取│五七九號│第一項  │
│  │字第二一０號│            │          │重機車一│        │
│  │）          │            │          │輛      │        │
├─┼──────┼──────┼─────┼────┼────┤
│四│90年３月日│屏東縣潮州鎮│徒手竊取  │戊○○  │刑法第三│
│  │下午二時三十│萬學街四一號│          │玉米三十│百二十條│
│  │分許        │前小貨車上  │          │公斤    │第一項  │
│  │（九十年度偵│            │          │        │        │
│  │字第二一０九│            │          │        │        │
│  │號）        │            │          │        │        │
├─┼──────┼──────┼─────┼────┼────┤
│五│90年３月日│被告無故侵入│徒手竊取  │乙○○  │刑法第三│
│  │下午二時四十│乙○○位於屏│          │動力風車│百零六條│
│  │分許        │東縣州鎮武昌│          │一部    │第一項、│
│  │（九十年度偵│街二百三十號│          │        │第三百二│
│  │字第二一０九│住宅搜尋財物│          │        │十條第一│
│  │號）        │後，並偷取置│          │        │項      │
│  │            │於門前之動力│          │        │        │
│  │            │風車一部，得│          │        │        │
│  │            │手後旋即為張│          │        │        │
│  │            │德榔發現。  │          │        │        │
├─┼──────┼──────┼─────┼────┼────┤
│六│90年４月日│屏東縣潮州鎮│徒手竊取  │丙○○  │刑法第三│
│  │下午三時二十│新生路四二號│          │電動砂輪│百二十條│
│  │三分許      │一樓店面內停│          │機一台  │第一項  │
│  │（九十年度偵│放之車號ＸＲ│          │        │        │
│  │字第三００八│－九一七七號│          │        │        │
│  │號）        │自小貨車內  │          │        │        │
└─┴──────┴──────┴─────┴────┴────┘
                                                                        Ｄ
